臺灣板橋地方法院交通事件裁定　　　　100年度交聲字第379號
原處分機關　交通部公路總局臺北區監理蘆洲監理站所
異　議　人
即受處分人　邱俊民
上列受處分人因違反道路交通管理處罰條例案件，對於交通部公
路總局臺北區監理所蘆洲監理站民國100 年1 月26日北監蘆字第
裁46-C00000000號所為之裁決處分（原舉發案號：新北市政府警
察局100 年1 月16日北警交字第C00000000 號）聲明異議，本院
裁定如下：
    主  文
原處分撤銷。
邱俊民汽車駕駛人駕駛汽車肇事致人受傷而逃逸，吊銷其駕駛執
照，壹年內不得考領。
    理  由
一、原處分意旨略以：異議人即受處分人邱俊民於民國100 年1
    月5 日17時20分許，騎乘車牌號碼929-DFL 號重型機車，行
    經新北市○○鄉○○路1 段71號前，因有「汽車駕駛人駕駛
    汽車肇事致人受傷而逃逸。」之違規行為，經新北市政府警
    察局蘆洲分局交通分隊員警以新北市政府警察局100 年1 月
    16日北警交字第C00000000 號舉發違反道路交通管理事件通
    知單舉發。嗣經原處分機關於100 年1 月26日以北監蘆字第
    裁46-C00000000號裁決書，爰依道路交通管理處罰條例第62
    條第3 項、第4 項（裁決書漏載第3 項）之規定，裁處異議
    人罰鍰新臺幣（下同）6,000 元，吊銷駕駛執照，1 年內不
    得考領駕駛執照在案。
二、聲明異議意旨略以：異議人知道錯了，且已與對方達成調解
    ，請求別吊銷駕照。異議人當時沒有直接走掉，異議人有詢
    問對方有沒有怎樣，對方沒有回答，異議人才走掉，因為第
    一次發生這樣的事情很緊張什麼都不知道，經過這一次異議
    人知道錯了，懇求不要吊銷駕照云云。
三、按汽車駕駛人駕駛汽車肇事致人受傷或死亡者，應即採取救
    護措施及依規定處置，並通知警察機關處理，不得任意移動
    肇事汽車及現場痕跡證據，違反者處新臺幣3,000 元以上9,
    000 元以下罰鍰。前項駕駛人肇事致人受傷而逃逸者，吊銷
    其駕駛執照；汽車駕駛人，曾依本條例第62條第4 項前段規
    定吊銷駕駛執照者，1 年內不得考領駕駛執照；汽車駕駛人
    ，因違反本條例及道路交通安全規則之規定，受吊銷駕駛執
    照處分時，吊銷其持有各級車類之駕駛執照，道路交通管理
    處罰條例第62條第3 項前段、第4 項前段、第67條第3 項、
    第68條分別定有明文。次按一行為同時觸犯刑事法律及違反
    行政法上義務規定者，依刑事法律處罰之。但其行為應處以
    其他種類行政罰或得沒入之物而未經法院宣告沒收者，亦得
    裁處之；前項行為如經不起訴處分或為無罪、免訴、不受理
    、不付審理之裁判確定者，得依違反行政法上義務規定裁處
    之，行政罰法第26條第1 項、第2 項分別定有明文，其所揭
    示之所謂「一事不二罰」原則，探究其立法目的，係以一行
    為同時觸犯刑事法律及違反行政法上義務規定時，由於刑罰
    與行政罰同屬對不法行為之制裁，而刑罰之懲罰作用較強，
    故依刑事法律處罰，即足資警惕時，實無一事二罰再處行政
    罰之必要，且刑事法律處罰，由法院依法定程序為之，較符
    合正當法律秩序，應予優先適用；但罰鍰以外之沒入或其他
    種類行政罰，因兼具維護公共秩序之作用，為達行政目的，
    行政機關仍得併予裁處。又按檢察官之緩起訴處分於緩起訴
    期間內，有下列情形之一者，檢察官得依職權或依告訴人之
    聲請撤銷原處分，繼續偵查或起訴：(1)於期間內故意更犯有
    期徒刑以上刑之罪，經檢察官提起公訴者；(2)緩起訴前，因
    故意犯他罪，而在緩起訴期間內受有期徒刑以上刑之宣告者
    ；(3)違背第253 條之2 第1 項各款之應遵守或履行事項者，
    刑事訴訟法第253 條之3 第1 項定有明文。據此可知經檢察
    官為「緩起訴」處分者，於「緩起訴」之猶豫期間內，最終
    是否會被檢察官提起公訴，猶懸而未定，亦即「緩起訴」處
    分於猶豫期間內尚未具有實質之確定力，檢察官仍得根據上
    開規定依職權或依告訴人之聲請，將被告「緩起訴」處分撤
    銷。而行政罰法第26條明定一事不二罰原則，且應受行政罰
    之行為如經不起訴處分或為無罪、免訴、不受理、不付審理
    之裁判「確定」者，始得依違反行政法上義務規定裁處之，
    並未明文包括「緩起訴」處分在內，雖「緩起訴」處分之最
    終使被告免於刑事訴追之效果與「不起訴」處分之效果相同
    ，惟依行政罰法第26條第2 項之立法意旨，亦必須待緩起訴
    處分實質確定時，被告始最終地確定免於受刑事訴追，原處
    分機關始得為行政裁罰，亦即在緩起訴期間內即猶豫期間期
    滿前，該緩起訴處分仍有被撤銷之可能，處分機關若於上揭
    緩起訴猶豫期間期滿前逕為行政裁決，裁處處分人行政罰鍰
    ，將使受處分人日後有同時遭受行政處罰（指罰鍰）及刑事
    訴追之危險，顯與行政罰法第26條規定之立法意旨相違背（
    臺灣高等法院暨所屬法院98年法律座談會刑事類提案第24號
    研討意見參照）。
四、經查，上揭事實業據異議人於偵查中坦承不諱（見臺灣板橋
    地方法院檢察署100 年度偵字第4977號偵查卷第56頁），並
    經證人即告訴人陳信裕於偵查中結證屬實（見偵查卷第55頁
    至第56頁），並有新北市政府警察局蘆洲分局交通分隊處理
    交通事故場測繪草圖、道路交通事故現場圖、道路交通事故
    調查報告表(一)、(二)、新北市政府警察局蘆洲分局道路交通事
    故調查筆錄、現場、監視器翻拍照片及車損照片共26張、行
    政院衛生署臺北醫院診斷證明書1 紙在卷可憑（見同上偵查
    卷第7 頁至第10頁、第16頁至第40頁），而異議人肇事逃逸
    之犯行亦經臺灣板橋地方法院檢察署檢察官於100 年5 月26
    日以100 年度偵字第4977號為緩起訴處分，嗣經臺灣高等法
    院檢察署於100 年7 月8 日以100 年度上職議字第8509號為
    再議駁回確定，有該等處分書附卷可稽，且經本院依職權調
    取卷宗核閱屬實，則異議人本件駕駛汽車肇事致人受傷而逃
    逸之違規行為洵屬明確，故異議人上開所辯，不足可採。
五、再查：異議人上開肇事致人受傷而逃逸之行為，同時違反道
    路交通管理處罰條例第62條第4 項與刑法第185 條之4 之規
    定，係一行為同時觸犯刑事法律及違反行政法上義務規定，
    依行政罰法第26條第1 項前段規定，應依刑事法律處罰之。
    異議人之前揭肇事致人受傷而逃逸行為，業經臺灣板橋地方
    法院檢察署檢察官於100 年5 月26日以100 年度偵字第4977
    號為緩起訴處分，緩起訴期間為2 年，並應書立悔過書及應
    於收受緩起訴處分執行命令通知書起至緩起訴期間屆滿前2
    個月止，應向該署指定之政府機關、政府機構、行政法人、
    社區或其他符合公益目的之機構或團體機構提供100 小時之
    義務勞務，並接受法治教育3 小時。經依職權送再議，再經
    臺灣高等法院檢察署於100 年7 月8 日以100 年度上職議字
    第8509號為駁回再議而確定，緩起訴處分期間為100 年7 月
    8 日至102 年7 月7 日，此有該等處分書、臺灣板橋地方法
    院檢察署檢察官執行緩起訴處分命令通知書各1 份在卷足稽
    ，則上開緩起訴處分期間既尚未期滿，異議人仍有因刑事訴
    訟法第253 條之3 第1 項各款規定，經檢察官撤銷緩起訴處
    分繼續偵查或起訴而受刑事處罰之可能，此時行政機關若逕
    行依法行政裁罰，毋寧將使異議人有同時遭受行政處罰及刑
    事處罰之危險。準此，原處分機關自不得於緩起訴期間屆滿
    前，即依道路交通管理處罰條例第62條第3 項規定逕予裁處
    異議人罰鍰之處分；至於原處分裁處吊銷異議人駕駛執照，
    1 年內不得考領部分，則與行政罰法第26條第1 項但書規定
    相符，並無違誤，惟因本件駕車肇事致人受傷而逃逸乃單一
    違規行為，原處分機關所為之處分應視為一整體而無從予以
    割裂（參照臺灣高等法院暨所屬法院98年法律座談會刑事類
    提案第23號審查意見及研討結果），故仍應由本院撤銷原處
    分，並自為裁罰如主文第2 項所示，以期適法。
六、至罰鍰部分應由原處分機關俟上開緩起訴期間屆滿後，依異
    議人是否經撤銷緩起訴並受刑事追訴處罰之情形，暨參酌道
    路交通管理處罰條例第35條第8 項所定「經裁判確定處以之
    罰金低於本條例第92條第4 項所訂最低罰鍰基準規定者，應
    依本條例裁決繳納不足最低罰鍰」之意旨，另為適法之處理
    ，併此敘明。
據上論斷，應依道路交通管理處罰條例第87條第2 項，道路交通
事件處理辦法第19條前段，裁定如主文。
中    華    民    國   100    年    8     月    5     日
                        交通法庭  法  官  傅明華
上列正本證明與原本無異。
如不服本裁定應於送達後5日內向本院提出抗告狀。（須附繕本
）。
                                  書記官  蔡一如
中    華    民    國   100    年    8     月    8     日